【裁判字號】    97,上易,1498
【裁判日期】    971029
【裁判案由】    恐嚇取財等
【裁判全文】
臺灣高等法院臺中分院刑事判決        97年度上易字第1498號
上  訴  人  臺灣彰化地方法院檢察署檢察官
上  訴  人
即  被  告  甲○○
                    現因另案於臺灣雲林監獄執行中
選任辯護人  林道啟律師
被      告  己○○
                      樓之1
上列上訴人等因被告等恐嚇取財等案件，不服臺灣彰化地方法院
九十七年度易字第九六九號中華民國九十七年七月九日第一審判
決（起訴案號：臺灣彰化地方法院檢察署九十七年度偵字第三八
二、一二九六、四二五一號），提起上訴，本院判決如下：
    主  文
原判決關於甲○○附表編號４之恐嚇取財罪部分、及附表編號６
之罪刑部分、以及定應執行刑部分，暨關於己○○部分，均撤銷
。
甲○○就附表編號４所犯之恐嚇取財罪，累犯，處有期徒刑柒月
；被訴附表編號６之竊盜與恐嚇取財未遂部分，均無罪。
甲○○之其他上訴駁回。
甲○○前項上訴駁回部分，與第二項撤銷改判部分，應執行有期
徒刑年拾月。
己○○幫助犯竊盜罪，處有期徒刑貳月，如易科罰金，以新臺幣
壹仟元折算壹日。
    事  實
一、甲○○前曾於民國（下同）九十一年間，因犯偽造文書、恐
    嚇取財及贓物等案件，分別經臺灣臺中地方法院及臺灣高雄
    地方法院判處有期徒刑五月、三年六月及四月確定，嗣並經
    臺灣高雄地方法院裁定上開各罪之應執行刑為有期徒刑四年
    確定；後經入監執行，於九十四年三月二十九日縮短刑期假
    釋出監。惟甲○○於九十四年間再犯竊盜罪，經本院判處有
    期徒刑一年二月確定，其上開假釋因而被撤銷，所餘殘刑五
    月又二十四日及因犯上開竊盜罪被本院判處之有期徒刑一年
    二月，經入監接續執行，已於九十六年五月二十三日執行完
    畢。
二、詎甲○○仍不知悔改，竟與廖茂良（由原審法院另行審結）
    共同基於意圖為自己不法所有之犯意聯絡，謀議竊車及向車
    主恐嚇財物，遂先由甲○○於九十六年八月間某時，以新台
    幣（下同）五千元之代價，向己○○借用其所有之車牌號碼
    Ｒ７－９２３７號自用小客車，以供竊車使用。己○○雖預
    見甲○○將利用該輛汽車作為犯罪之用，但仍基於縱使甲○○以該車實行竊盜犯罪，亦不違背其本意之幫助故意，提供
    該車予甲○○，而幫助甲○○、廖茂良駕駛該車四處竊盜車
    輛。其後甲○○即駕駛上開自用小客車，搭載廖茂良四處搜
    尋作案目標，嗣並於附表編號１、２、３、４、５所示之時
    間、地點，推由廖茂良下車以不詳方式竊取各如附表編號１
    、２、３、４、５所示之車輛，得手後再推由甲○○撥打電
    話向車主恫稱：需交付各如附表編號１、２、３、４、５所
    示之款項，才能取回車輛等語，致使附表編號１、２、３、
    ４、５所示之被害人均因畏懼車輛遭變賣或解體，乃將各如
    附表編號１、２、３、４、５所示之款項，匯入甲○○所指
    定之合作金庫商業銀行臺東分行000000000000
    0號帳戶內（戶名為石光明，其所涉之幫助恐嚇取財罪部分
    ，由檢察官另行偵辦中）；之後再由甲○○負責提領款項，
    而與廖茂良分贓花用殆盡。
三、案經彰化縣警察局彰化分局報告臺灣彰化地方法院檢察署檢
    察官偵查起訴。
    理  由
一、按被告以外之人於審判外之陳述，雖不符刑事訴訟法第一百
    五十九條之一至第一百五十九條之四之規定，而經當事人於
    審判程序同意作為證據，法院審酌該言詞陳述或書面陳述作
    成時之情況，認為適當者，亦得為證據；當事人、代理人或
    辯護人於法院調查證據時，知有第一百五十九條第一項不得
    為證據之情形，而未於言詞辯論終結前聲明異議者，視為有
    前項之同意；此於刑事訴訟法第一百五十九條之五定有明文
    。經查本案附表編號１、２、３、４、５所示之辛○○、丙○○、戊○○、乙○○、庚○○等人於司法警察調查時所為
    之陳述，其證據能力為檢察官、被告二人、及被告甲○○之
    選任辯護人在本院審理時所不爭議。上開言詞陳述均係上開
    被害人於案發之後，就其等受害情形向司法警察所為之陳述
    ，並無非法取供之情形，且其等所為之陳述並有通聯調閱查
    詢單及匯款資料可憑，本院審酌各該言詞陳述作成時之情況
    ，認為適當，爰均採為證據，合先敘明。
二、本案上訴人即被告甲○○（以下簡稱為被告甲○○）對其上
    開犯罪事實，已於偵、審中及於本院審理時均坦白承認。另
    本案被告己○○於警、偵訊均已坦承其在九十六年八月中旬
    即知被告甲○○向其借車是要從事不法犯罪行為，上開時間
    經核係在被告甲○○為本案附表編號１、２、３、４、５所
    示竊盜犯行之前，足認其有幫助被告甲○○犯罪之認知及犯
    意無誤。被告己○○在原審法院審理時，亦再坦承本案犯行
    ；嗣於本院審理時，再翻稱：係嗣後才知道云云，顯係卸責
    之詞，尚非可採。復據附表編號１、２、３、４、５所示之
    被害人辛○○、丙○○、戊○○、乙○○、庚○○等人於司
    法警察調查時，就其等車輛失竊及遭恐嚇心生畏懼因而交付
    財物之情節陳述明確；並有提款過程監視錄影畫面翻拍照片
    十張、竊車過程監視錄影畫面翻拍照片二十五張、匯款執據
    一張、門號0000－000000號通聯調閱查詢單、合
    作金庫商業銀行臺東分行0000000000000號帳
    戶開戶基本資料、交易明細表及通訊監察譯文各一份等資料
    在卷可資佐證。事證明確，本案被告甲○○、己○○之上開
    犯行均堪認定。
三、核被告甲○○所為，係犯各如附表編號１、２、３、４、５
    所示之罪。被告己○○所為則係犯刑法第三十條第一項前段
    、第三百二十條第一項之幫助竊盜罪。其中，公訴人雖認被
    告甲○○所為如附表編號４所示之恐嚇取財犯行，係犯刑法
    第三百四十六條第三項、第一項之恐嚇取財未遂罪，然查被
    告甲○○著手實施對於附表編號４所示被害人之恐嚇取財行
    為後，實際已得款一元，故其行為仍已達到既遂程度，是以
    此部分之起訴法條容有未洽，惟起訴之基本社會事實同一，
    本院自得變更此部分之起訴法條為同條第一項之恐嚇取財既
    遂罪。被告甲○○乘被害人不知，竊取車輛移置其實力支配
    之下，竊盜犯行即屬既遂，尚無從因為其有利用行竊所得車
    輛向被害人恐嚇財物之意，即認其對竊取之車輛並無不法所
    有之意圖；被告甲○○之選任辯護人以此情詞為被告甲○○
    辯護，為本院本案所不採取。被告甲○○所犯上開數罪之間
    ，其犯意各別，行為互異，應予分論併罰。又被告甲○○就
    上開所犯，與尚未到案之廖茂良之間有犯意聯絡及行為分擔
    ，均為共同正犯。另被告己○○以一幫助行為，幫助被告甲○○犯竊盜五罪，係一行為觸犯數罪名之想像競合犯，應依
    刑法第五十五條想像競合犯之規定，從一重仍依幫助竊盜一
    罪論處；其所為既屬幫助犯，應依刑法第三十條第二項之規
    定減輕其刑。次查本案被告甲○○前曾於九十一年間，因犯
    偽造文書、恐嚇取財及贓物等案件，分別經臺灣臺中地方法
    院及臺灣高雄地方法院判處有期徒刑五月、三年六月及四月
    確定，嗣並經臺灣高雄地方法院裁定上開各罪之應執行刑為
    有期徒刑四年確定，後經入監執行，於九十四年三月二十九
    日縮短刑期假釋出監；惟被告甲○○於九十四年間再犯竊盜
    罪，經本院判處有期徒刑一年二月確定，其上開假釋因而被
    撤銷，所餘殘刑五月又二十四日及因犯上開竊盜罪被本院判
    處之有期徒刑一年二月，經入監接續執行，已於九十六年五
    月二十三日執行完畢；以上事實有臺灣彰化地方法院檢察署
    刑案資料查註紀錄表及本院被告甲○○之全國前案紀錄表各
    一份在卷可憑，則其於受上開有期徒刑之執行完畢後，於五
    年以內因故意再犯本案上開有期徒刑以上之罪，為累犯，均
    應依刑法第四十七條第一項之規定加重其刑。
四、本案公訴人之公訴意旨雖又指訴被告己○○尚有提供其所有
    之車牌號碼Ｒ７－９２３７號自用小客車，幫助被告甲○○
    竊取附表編號６所示之汽車，因認被告己○○此部分亦犯幫
    助竊盜罪。惟依據被告己○○之警、偵訊供述，其均供稱僅
    將上開車輛借給被告甲○○至九十六年九月底。且依據卷內
    之通訊監察譯文，顯示被告己○○於九十六年十月二十一日
    十五時三十分，即將警方向其查證案情之事，以電話告知被
    告甲○○；則被告己○○在此之後，既已知案發，其是否仍
    會於九十六年十一月七日仍將其所有之Ｒ７－９２３７號自
    用小客車借予被告甲○○，供其犯罪之用，自堪置疑。再稽
    之下列本院判決被告甲○○此部分無罪之理由，公訴人就此
    部分對被告己○○之指訴，尚屬犯罪不能證明。茲因公訴人
    認此部分與被告己○○上開經本院論罪科刑部分，係屬想像
    競合犯之裁判上一罪，爰不就此部分另為被告己○○無罪之
    判決。
五、本案公訴人之公訴意旨雖又指訴被告甲○○尚有與未到案之
    共犯廖茂良，共同於附表編號６所示之時、地，為附表編號
    ６所示之竊盜與恐嚇取財（未遂）犯行；惟被告甲○○於本
    院審理時，已否認其有此部分被訴之犯罪情事。經查，本案
    公訴人指訴被告甲○○有此部分犯行，係以被告甲○○之警
    、偵訊供述為唯一依據，此外即別無其他佐證。惟被告甲○○於警訊時，原供稱其與廖茂良共同從事竊車及恐嚇取財之
    犯罪期間係至九十六年九月間；其後經警訊問附表編號６所
    示被害人被害情節，被告雖曾於警訊供承其有此部分犯行，
    但其於檢察官偵訊時，經檢察官訊問有無此部分犯行，其則
    係供述：「我不知道，如果在警局有承認大概就有」等語（
    見一二九六號偵卷第六二頁）；顯見被告甲○○是否確有於
    附表編號６所示之時、地，為附表編號６所示之竊盜與恐嚇
    取財（未遂）犯行，尚非無疑。再者，本案被告甲○○於九
    十六年十一月八日即已因臺灣彰化地方法院檢察署九十六年
    度偵字第二六七二七號、九十七年度偵字第二六六六、三四
    八七號竊盜、恐嚇取財等案，而經臺灣彰化地方法院裁定准
    於偵查中羈押於臺灣彰化看守所，此情有被告甲○○之全國
    前案紀錄表在卷可稽。而依據附表編號６所示被害人丁○○
    之警訊陳述，其所有車輛雖係於九十六年十一月七日上午十
    一時三十分失竊，但其於九十六年十一月八日下午二時尚有
    接獲歹徒恐嚇電話，此情有其警訊筆錄在卷可憑。雖卷內並
    無被告甲○○上開另案被警逮捕之時間之資料，但刑案之偵
    辦有其法定流程，亦即警方逮捕犯罪嫌疑人後，須先訊問被
    告製作調查筆錄，後再移送檢察官偵訊，經檢察官偵訊認有
    羈押原因再向法院聲請羈押。由上開過程通常所須時間，再
    與被害人丁○○所陳述上開各情相互印證，已於九十六年十
    一月八日被羈押於臺灣彰化看守所之被告甲○○，是否有附
    表編號６所示之犯行，亦堪置疑。此外，本案被害人丁○○
    持用之電話並未顯示恐嚇電話之電話號碼，其亦未能提出其
    他足資認定犯罪行為人之任何證據；則被告之上開自白是否
    與事實相符，亦無從認定。審酌上開各情，本院認公訴人指
    訴被告甲○○尚有與未到案之共犯廖茂良，共同於附表編號
    ６所示之時、地，為附表編號６所示之竊盜與恐嚇取財（未
    遂）犯行部分，尚屬犯罪不能證明，應就此部分為被告甲○○無罪之判決。
六、本案被告甲○○被訴附表編號６所示之竊盜與恐嚇取財（未
    遂）犯行部分，其犯罪不能證明，原審仍為有罪科刑之判決
    ，尚有未洽。又原判決就被告甲○○所犯附表編號４之恐嚇
    取財犯行部分，及就被告己○○所犯，予以論罪科刑，固屬
    有見；惟被告甲○○所犯附表編號４之恐嚇取財犯行，僅得
    款一元，原判決就此部分仍與其他恐嚇取財犯行為相同之量
    刑，尚有失比例原則；另原判決就被告己○○所犯，漏未說
    明何以僅依一罪處斷之理由，且誤認被告己○○有幫助告甲○○竊取附表編號６所示之汽車，亦有疏誤。是本案被告甲○○上訴指摘原判決上開部分不當，另檢察官上訴指摘原判
    決關於被告己○○部分不當，以上之上訴均有理由，應由本
    院將原判決關於被告甲○○附表編號４之恐嚇取財罪部分、
    及附表編號６之罪刑部分、以及定應執行刑部分，暨關於被
    告己○○部分，均於撤銷改判。爰審酌被告甲○○之品行、
    犯罪動機、手段、所生危害及其犯罪後之態度等一切犯罪情
    狀，就被告甲○○之附表編號４所犯之恐嚇取財罪，量處有
    期徒刑七月；至其被訴附表編號６之竊盜與恐嚇取財未遂部
    分，均為無罪之判決。另就被告己○○部分，審酌其品行、
    犯罪動機、手段、所生危害及其犯罪後之態度等一切犯罪情
    狀，仍量處有期徒刑二月，並諭知易科罰金之折算標準。至
    於被告甲○○之其他部分，原判決以被告甲○○此等部分之
    犯罪事證已甚明確而堪認定，乃審酌其品行、犯罪動機、手
    段、所生危害及其犯罪後之態度等一切犯罪情狀，並依據刑
    事訴訟法第二百七十三條之一第一項、第二百九十九條第一
    項前段、第三百條，刑法第二十八條、第三百二十條第一項
    、第三百四十六條第一項、第四十七條第一項、刑法施行法
    第一條之一等規定，量處其刑各如附表編號１、２、３、４
    、５所示，其認事用法均無不合，量刑亦無不當。被告甲○○就此部分之上訴為無理由，應予駁回。就被告甲○○經本
    院上訴駁回部分，及經本院撤銷改判部分，本院並依法定其
    應執行刑為有期徒刑三年十月。
七、據上論斷，應依刑事訴訟法第三百六十八條、第三百六十九
    條第一項前段、第三百六十四條、第二百九十九條第一項前
    段、刑法第二十八條、第三百二十條第一項、第三百四十六
    條第一項、第三十條第二項、第四十一條第一項前段、第四
    十七條第一項、第五十一條第五款、刑法施行法第一條之一
    ，判決如主文。
本案經檢察官壬○○到庭執行職務。
中    華    民    國    97    年    10    月    29    日
            刑事第三庭   審判長法  官   王  增  瑜
                               法  官   梁  堯  銘
                               法  官   廖  柏  基
上列正本證明與原本無異。
不得上訴。
                               書記官   阮  正  枝
中    華    民    國    97    年    10    月    29    日
附表：
┌──┬────┬───────┬───┬────┬────┬─────┬───┬────────────────┬───┐
│編號│竊盜時間│竊盜地點      │被害人│竊取車輛│恐嚇取財│勒贖金額 (│實際得│觸犯法條及罪名                  │量刑  │
│    │        │              │      │車牌號碼│時間    │新台幣)   │款金額│                                │      │
├──┼────┼───────┼───┼────┼────┼─────┼───┼────────────────┼───┤
│ 1  │96年8月 │臺中縣大肚鄉頂│辛○○│X6-8242 │96年9月3│20000元   │同左  │刑法第320條第1項之竊盜罪        │10月  │
│    │30日20時│街村自由路與華│      │        │日16時59│          │      ├────────────────┼───┤
│    │50分許  │山路口附近    │      │        │分許    │          │      │刑法第346條第1項之恐嚇取財罪    │10月  │
├──┼────┼───────┼───┼────┼────┼─────┼───┼────────────────┼───┤
│ 2  │96年9月3│彰化縣彰化市快│丙○○│M9-4793 │96年9月3│30000元   │同左  │刑法第320條第1項之竊盜罪        │10月  │
│    │日10時30│官里彰南路4段 │      │        │日17時4 │          │      ├────────────────┼───┤
│    │分許    │512號前       │      │        │分許    │          │      │刑法第346條第1項之恐嚇取財罪    │10月  │
├──┼────┼───────┼───┼────┼────┼─────┼───┼────────────────┼───┤
│ 3  │96年9月4│新竹市○○街68│戊○○│5B-3282 │96年9月4│30000元   │同左  │刑法第320條第1項之竊盜罪        │10月  │
│    │日某時  │號前 (馬偕醫院│      │        │日15時37│          │      ├────────────────┼───┤
│    │        │新竹分院附近) │      │        │分許    │          │      │刑法第346條第1項之恐嚇取財罪    │10月  │
├──┼────┼───────┼───┼────┼────┼─────┼───┼────────────────┼───┤
│ 4  │96年9月5│臺中縣梧棲鎮某│乙○○│3392-NK │96年9月6│20000元， │1元   │刑法第320條第1項之竊盜罪        │10月  │
│    │日20時許│處            │      │        │日9時47 │惟乙○○僅│      ├────────────────┼───┤
│    │        │              │      │        │分許    │匯入1元至 │      │刑法第346條第1項之恐嚇取財罪    │ 7月  │
│    │        │              │      │        │        │甲○○指定│      │                                │      │
│    │        │              │      │        │        │之帳戶內  │      │                                │      │
├──┼────┼───────┼───┼────┼────┼─────┼───┼────────────────┼───┤
│ 5  │96年9月6│彰化縣和美鎮彰│庚○○│OE-0657 │96年9月6│25000元   │同左  │刑法第320條第1項之竊盜罪        │10月  │
│    │日10時許│新路2段461號旁│      │        │日12時36│          │      ├────────────────┼───┤
│    │        │空地          │      │        │分許    │          │      │刑法第346條第1項之恐嚇取財罪    │10月  │
├──┼────┼───────┼───┼────┼────┼─────┼───┼────────────────┼───┤
│ 6  │96年11月│彰化縣鹿港鎮復│丁○○│PR-6666 │96年11月│8至10萬元 │無    │                                │      │
│    │7日11時 │興路488號隔壁 │      │        │7日17時 │          │      ├────────────────┼───┤
│    │30分許  │停車場        │      │        │3分許   │          │      │                                │      │
│    │        │              │      │        │        │          │      │                                │      │
└──┴────┴───────┴───┴────┴────┴─────┴───┴────────────────┴───┘
附錄本案論罪科刑法條：
刑法第三百二十條第一項：
意圖為自己或第三人不法之所有，而竊取他人之動產者，為竊盜
罪，處五年以下有期徒刑、拘役或五百元以下罰金。
刑法第三百四十六條第一項：
意圖為自己或第三人不法之所有，以恐嚇使人將本人或第三人之
物交付者，處六月以上五年以下有期徒刑，得併科一千元以下罰
金。


司法院資訊處製作；財團法人民間司法改革基金會備份。
